【裁判字號】    97,交抗,673
【裁判日期】    970605
【裁判案由】    違反道路交通管理處罰條例
【裁判全文】
臺灣高等法院交通事件裁定             97年度交抗字第673號
抗  告  人
即受處分人  甲○○
上列抗告人，因違反道路交通管理處罰條例案件，不服臺灣宜蘭
地方法院，中華民國97年5月5日裁定（97年度交聲字第24號），
提起抗告，本院裁定如下：
    主  文
抗告駁回。
    理  由
一、本件原裁定以：
(一)處分意旨略以：異議人即受處分人甲○○於民國96年9 月11
    日下午3 時35分許，未隨身攜帶駕駛執照，即駕駛車牌號碼
    IA—9913號自小客車上路，嗣行經宜蘭縣壯圍鄉○○路○段
    347 號附近時，復未依號誌指示違規左轉，之後又在宜蘭縣
    壯圍鄉○○路○段371 號前，於設有禁止迴車標線路段違規
    迴車，經宜蘭縣警察局礁溪分局員警以宜警交字第Q0000000
    0號、Q00000000號製單舉發，交通部公路總局臺北區監理所
    宜蘭監理站（下稱宜蘭監理站）遂依道路交通管理處罰條例
    第25條第3款、第48條第1項第2款、第63條第1項第1 款規定
    ，就異議人未隨身攜帶駕駛執照、未依號誌指示左轉之違規
    行為，裁處罰鍰新臺幣二千四百元，並記違規點數一點。另
    依道路交通管理處罰條例第49條第2 款、第63條第1項第1款
    規定，就異議人在設有禁止迴車標線路段迴車之違規行為，
    裁處罰鍰新臺幣一千八百元，並記違規點數一點。異議意旨
    略以：96年9月11日下午3時35分許，我駕駛IA—9931號自小
    貨車從高速公路宜蘭交流道下來左轉行經壯圍鄉○○路○段
    347 巷口時，並沒有未依號誌違規左轉、未帶駕駛執照違規
    行為，於行經壯圍大福路三段371 號前時，也沒有在設有禁
    止迴車標線的處所迴車之違規行為。當天我從高速公路宜蘭
    交流道下來左轉，在交流道附近的晒榖場停車等員工，過了
    七、八分鐘，有一個警察來到車旁，問我來這裡做什麼，警
    察叫我把行、駕照拿出來，我一時找不到，就跟警察說我沒
    有帶駕照，警察說要查我的人車是否有問題，警察查了40分
    鐘，我說我要去工作，警察說不行，說還沒有查完，我的員
    工要把車上的工具卸下來，警察也說不行，警察說要扣我的
    車子，不能動，警察叫我到美城派出所，我的貨車就扣在現
    場，我就搭員工的車到美城派出所，所長說派出所沒有事，
    我就回到貨車的現場，當初查我的警察已經不在現場，後來
    我問別人，別人說應該可以把車開走，我就把車開回去，過
    了兩、三星期，我就收到警察所開的本案兩張罰單，我問別
    人，別人說要等裁決才可以申訴，所以我就沒有主動到監理
    站到案，一直收到本案的兩張裁決書，我才到案。警察當天
    攔下我時並沒有開單，也沒有說他要開單。本件舉發及裁決
    均不合法，為此聲明異議。
(二)經查，異議人並不否認「伊於96年9月11日下午3時35分許，
    駕駛IA—9931號自小貨車從高速公路宜蘭交流道下來左轉後
    ，曾遭警方攔檢，警方要求其出示駕照，伊表示未帶駕照。
    事後伊收到警方所寄發之本案二張舉發單，然伊並未主動至
    監理站到案，嗣收到本案二件裁決書後，始提出異議。」之
    事實（原審卷21頁）。舉發員警以異議人有「未隨身攜帶駕
    駛執照」、「未依號誌指示違規左轉」、「於設有禁止迴車
    標線之路段違規迴車」之違規行為，開立二張舉發單以舉發
    ，惟異議人否認有上開違規行為，並拒絕在舉發單上簽名，
    且拒絕收受該舉發單，員警遂告知異議人違規內容及應到案
    之時間、處所，並將異議人拒簽、拒收舉發單及已告知其違
    規內容、應到案時間與處所等事項，載明於舉發單上等事實
    ，業據證人即舉發員警林英輝於原審調查時結證明確（原審
    卷27頁），並有舉發違反道路交通管理事件通知單二件在卷
    可稽。佐以，異議人亦坦承「伊於事後已收到警方所寄發之
    本案二張舉發單，然伊並未主動至監理站到案，嗣收到本案
    二件裁決書後，始提出異議」之事實。從而，依前舉違反道
    路交通管理事件統一裁罰基準及處理細則第11條第1項第1款
    規定，應認為本件舉發單均已合法送達予異議人收受。
(三)證人即舉發員警林英輝於法院調查時結證「96年9 月11日下
    午3時35分許，我在壯圍鄉○○路○段347巷巷口執勤，我發
    現IA—9913號自小客車在347 巷巷口沒有依照號誌燈的指示
    違規左轉，該巷口的號誌燈是多時相的，左轉必須依照左轉
    的綠色箭頭燈號指示，IA—9913號自小客車是在綠色箭頭指
    示直行的狀態下違規左轉。IA—9913號自小客車駕駛人違規
    左轉進入347 巷時看到我，他就在設有禁止迴轉標線的地方
    迴轉，並把車子停在大福路三段371 號前，我就跑過去請駕
    駛人就是異議人甲○○出示證件，甲○○無法拿出駕照，我
    就開了未帶駕照、未依號誌違規左轉、在設有禁止迴車標線
    地方迴車這兩張告發單，甲○○拒絕在舉發單上簽名及收受
    舉發單，我當場告訴他應到案的時間、地點及舉發內容，並
    在舉發單上註明。當天我所站立的位置確實可以看到大福路
    三段347巷IA—991 3號自小客車行車方向的號誌燈情形，我
    確實是看到IA—9913號自小客車在綠色箭頭指示直行的情形
    下違規左轉。我確實是看到IA—9913號自小客車在設有禁止
    迴車雙黃線標線的地方違規迴轉。本件舉發是正確無誤的。
    異議人所言並不實在，異議人確實有我舉發的違規行為，我
    沒有任意亂開罰單」等語綦詳（原審卷26至28頁），並有證
    人林英輝所繪製之現場圖一件可佐。而證人林英輝雖係本件
    原處分機關認定異議人有前揭違規行為之舉發員警，然因異
    議人並無法舉出或請本院調查任何對其有利之證據資料，以
    使法院對證人林英輝所供述之異議人違規事實產生任何合理
    之懷疑，且於本件卷存證據資料內，亦無任何積極證據足以
    證明證人林英輝上開供述係屬虛偽，更無足以令人顯信其供
    述為不可採之品性證據或前科證據存在，且衡諸證人林英輝
    與異議人素不相識，並無宿怨，亦無仇隙，其顯無自陷於偽
    證罪之追訴而構詞誣賴異議人之理，自不得以證人林英輝為
    本件開單告發之執勤員警，即全盤抹煞其在訴訟上證人資格
    或其證詞之真實性。換言之，證人林英輝所為之前揭證詞，
    應堪信為真實。
(四)交通警察製單舉發違反道路交通管理處罰條例所列之違規行
    為，係公務員基於職務上之權力，依法所為之公法上行為，
    基於公務員為公法上行為具有公信力之原則，該行政行為當
    可被推定為真正，其據以依法處分之事實認定原則上亦應被
    推定為正確無誤。而本此公信原則，立法者更於道路交通管
    理處罰條例第92條第3 項為授權之規定，授權交通部、內政
    部制定違反道路交通管理事件統一裁罰基準及處理細則，俾
    使執勤員警得當機處分以達維護交通秩序、安全之行政目的
    。更何況，交通違規行為通常於瞬間發生並結束，若要求執
    勤員警所有的舉發行政行為均需預留照相、錄音、錄影或其
    他科學證據以證其實，則國家維護交通秩序、安全之行政措
    施勢必窒礙難行，故刑事訴訟法就犯罪證據有關之規定中，
    與屬行政秩序罰之交通違規裁罰本質不合之部分，於道路交
    通案件處理程序內，自不在準用之列。此外，各種交通違規
    行為，各有其不同之執行方法，就超速、酒醉駕車而言，非
    輔以科學工具，固難僅憑執勤者之五官知覺判斷之，然就駕
    駛者及前座乘客未繫安全帶、闖紅燈、未依號誌違規左轉、
    在設有禁止迴車標線地方迴車等違規行為而言，單憑執勤者
    之目擊即可確定，並非件件違規行為均須以照像或錄影舉發
    ，始可認定。從而，異議人既未就舉發員警之舉發有誤提出
    相關證據以供調查，法院經查亦無任何證據足資證明舉發員
    警有捏造事實違法取締之情事，則舉發員警本其維護交通秩
    序、安全職責所為之本件舉發，自應受到合法、正確之推定
    。因此，異議人空言否認證人林英輝證詞之真實性，並辯稱
    「伊並無未帶駕照、未依號誌違規左轉、在設有禁止迴車標
    線地方迴車之違規行為」云云，委無足取。從而，異議人於
    96年9月11日下午3時35分許，有上開違規情節，已堪認定。
    原處分機關依法裁處罰鍰新臺幣二千四百元，並記違規點數
    一點。另依法裁處罰鍰新臺幣一千八百元，並記違規點數一
    點。經核無違法或不當之處。乃駁回本件異議，核無不合。
二、按，汽車駕駛人，駕駛汽車未隨身攜帶駕駛執照處新臺幣三
    百元以上六百元以下罰鍰，道路交通管理處罰條例第25條第
    3 款定有明文。次按，汽車駕駛人轉彎時，不依標誌、標線
    、號誌指示者，處新臺幣六百元以上一千八百元以下罰鍰，
    並記違規點數一點，道路交通管理處罰條例第48條第1項第2
    款、第63條第1項第1款亦有明定。再按，汽車駕駛人迴車時
    ，在設有禁止迴車標誌或劃有分向限制線、禁止超車線或禁
    止變換車道線之路段迴車者，處新臺幣六百元以上一千八百
    元以下罰鍰，並記違規點數一點，道路交通管理處罰條例第
    49 條第2款、第63條第1項第1款定有明文。又行為人有本條
    例之情形者，應填製舉發違反道路交通管理事件通知單（以
    下簡稱通知單），並於被通知人欄予以勾記，其通知聯依下
    列規定辦理：（一）當場舉發者，應填記駕駛人或行為人姓
    名、性別、出生年月日、地址、身分證統一編號及車主姓名
    、地址、車牌號碼、車輛種類。被查獲之駕駛人或行為人為
    受處分人時，應於填記通知單後將通知聯交付該駕駛人或行
    為人簽名或蓋章收受之；拒絕簽章者，仍應將通知聯交付該
    駕駛人或行為人收受，並記明其事由及交付之時間；拒絕收
    受者，應告知其應到案時間及處所，並記明事由與告知事項
    ，視為已收受，違反道路交通管理事件統一裁罰基準及處理
    細則第11條第1項第1款亦有明定。
三、抗告意旨如附件。惟查，原審已依抗告人抗辯，傳喚證人即
    員警林英輝到庭作證，依其證述內容，綜合卷內證據資料，
    認定抗告人有上開二種違規情節，核與卷內證據資料相符，
    而抗告人抗告狀亦坦認未帶駕照及行照，益見證人所證上情
    ，洵堪採信，抗告狀雖否認有違規左轉、迴車行為，並提出
    相片為證，但員警已就取締過程證稱甚詳在卷，抗告人所辯
    ，自難輕信。又抗告狀所稱劉銘堂等三位證人，如確為抗告
    人有利證述，何以抗告人未於原審時主張，有原審筆錄可稽
    （原審卷21頁），是抗告人以此主張其未有上開違規，難以
    採信。至員警因抗告人拒收罰單，而簽發舉發單所載內容時
    ，如有「車主名稱」、「地址」、「違規地點」錯誤，核與
    上開違規情事，並無直接關連，此觀該違規日期、地點、事
    由等情記載自明，抗告人以此指稱員警為業績而開立罰單，
    亦難憑採。此外，卷內並無客觀證據提出，從而，本件抗告
    核為無理由，應予駁回。
四、據上論結，應依道路交通案件處理辦法第26條，刑事訴訟法
    第412條，裁定如主文。
中    華    民    國    97    年    6     月    5     日
                  刑事第十四庭審判長法  官  陳志洋
                                    法  官  吳啟民
                                    法  官  蔡聰明
以上正本證明與原本無異。
不得再抗告。
                                    書記官  陳建邦
中    華    民    國    97    年    6     月    5     日


司法院資訊處製作；財團法人民間司法改革基金會備份。
